【裁判字號】    97,易,2897
【裁判日期】    971128
【裁判案由】    傷害等
【裁判全文】
臺灣臺北地方法院刑事判決              97年度易字第2897號
公  訴  人  臺灣臺北地方法院檢察署檢察官
被      告  甲○○
            乙○○
上列被告等因傷害等案件，經檢察官提起公訴（九十七年度偵字
第六三七七號），本院判決如下：
    主  文
甲○○傷害人之身體，處拘役伍拾日，如易科罰金，以新臺幣壹
仟元折算壹日。
甲○○被訴毀損罪部分，無罪。
乙○○傷害人之身體，處拘役參拾日，如易科罰金，以新臺幣壹
仟元折算壹日。
    事  實
一、甲○○與乙○○於民國九十六年十二月五日晚間十一時許，
    因座落臺北市○○路○段十五號三樓房屋搬遷事宜，在該址
    發生爭執進而拉扯，甲○○乃基於傷害人身體之犯意，徒手
    毆打乙○○，致其因此受有右臉頰長約二公分撕裂傷、鼻擦
    挫傷、上唇長約二分公擦挫傷併撕裂傷及胸部頓挫傷等傷害
    ；乙○○亦因而基於傷害人身體之犯意，徒手拉扯並以口咬
    傷甲○○，致其因此受有左手食指及中指各有二個一公分擦
    傷及淤青腫脹、右腳小腿一公分擦傷等傷害。
二、案經甲○○、乙○○分別訴由臺北市政府警察局文山第二分
    局報請臺灣臺北地方法院檢察署檢察官偵查起訴。
    理  由
壹、程序部分：
一、被告之自白，非出於強暴、脅迫、利誘、詐欺、疲勞訊問、
    違法羈押或其他不正之方法，且與事實相符者，得為證據，
    刑事訴訟法第一百五十六條第一項定有明文。
二、告訴人甲○○、乙○○於警詢及偵訊中之證言，被告乙○○
    、甲○○均本院審理時均陳明同意作為證據（見本院九十七
    年十一月七日審判筆錄第三、四頁），且本院審酌前開證人
    之指訴與證詞，並無顯不可信之情事，認該等筆錄作成之情
    況均屬適當，依刑事訴訟法第一百五十九條之五第一項規定
    ，應均有證據能力，得作為證據。
貳、實體部分：
一、有罪部分：
    (一)上揭傷害之事實，業據被告甲○○、乙○○於警詢、偵訊
      及本院審理時坦承不諱，核與告訴人乙○○、甲○○於警
      詢、偵訊及本院審理時指訴之情節相符，而告訴人乙○○
      受有右臉頰長約二公分撕裂傷、鼻擦挫傷、上唇長約二分
      公擦挫傷併撕裂傷及胸部頓挫傷等傷害；告訴人甲○○受
      有左手食指及中指各有二個一公分擦傷及淤青腫脹、右腳
      小腿一公分擦傷等傷害，亦有九十六年十二月六日臺北市
      立萬芳醫院委託財團法人私立臺北醫學院辦理之甲種診斷
      證明書及同日國立臺灣大學醫學院附設醫院診斷證明書二
      紙在卷可憑，可信為真實，洵堪認定。
    (二)被告甲○○及乙○○雖另辯稱其所為之傷害行為，係基於
      正當防衛云云。惟查：
      (1)按「正當防衛必須對於現在不法之侵害始得為之，侵害
        業已過去，或無從分別何方為不法侵害之互毆行為，均
        不得主張防衛權，而衡之一般社會經驗法則，互毆係屬
        多數動作構成單純一罪而互為攻擊之傷害行為，縱令一
        方先行出手，而還擊之一方在客觀上苟非單純對於現在
        不法之侵害為必要排除之反擊行為，因其本即有傷害之
        犯意存在，則對其互為攻擊之還手反擊行為，自無主張
        防衛權之餘地」、「刑法第二十三條規定之正當防衛，
        必對於現在之不法侵害，始能成立。本件被告與被害人
        發生傷害之原因，係雙方駕車變換車道緣故發生不快所
        致。如係因而發生互毆之行為，即無從分別何方為不法
        侵害，均不得主張防衛權」（最高法院九十二年度臺上
        字第三０三九號、同院九十二年度臺上字第三七九一號
        判決要旨參照），亦即刑法第二十三條前段規定正當防
        衛，不罰之違法阻卻事由，係以行為人對於現在不法之
        侵害，本乎防衛自己或他人之權利意思，在客觀上有時
        間之急迫性，並實施反擊予以排除侵害之必要性，且其
        因而所受法益之被害，亦符合相當性之情形，予以實施
        防衛行為（反擊）者，始稱相當。
      (2)被告甲○○於偵訊時供稱：「乙○○拿了一個木頭棍子
        打我兩隻手手掌、手背，我就一直推他，後來我父親打
        電話來，我不能接，後來踹他一腳，他跌坐在地上，我
        才電話」、「後來我踢乙○○小腹，是因為我要接電話
        ，他一直糾纏我，拿著東西打我，抓著我的衣服」等語
        （見九十七年度偵字第六三七七號偵查卷第四一、八八
        頁）；被告乙○○於偵訊時則供稱：「我承認有咬他，
        但是是甲○○先攻擊我」等語（見前揭偵查卷第八七頁
        ），惟依被告甲○○、乙○○二人前揭所受傷勢之程度
        對照觀之，被告等人所謂之正當防衛行為，既不符合時
        間之急迫性，亦無排除侵害之相當性，參諸前揭說明及
        最高法院判決要旨，被告甲○○及乙○○應均不得主張
        正當防衛，實可確定。職是，被告甲○○、乙○○之自
        白與事實相符，本件事證明確，被告等人犯行洵堪認定
        ，應依法論科。
  (三)核被告甲○○、乙○○所為，均係犯刑法第二百七十七條第
    一項之普通傷害罪。爰審酌被告甲○○、乙○○之素行、本
    件爭端之起因、犯罪動機、手段，二人所受傷勢之程度，被
    告甲○○固承認有踢乙○○之行為，卻又否認傷害犯行，辯
    稱係正當防衛，以圖卸責，態度不佳，而被告乙○○初始承
    認傷害犯行，惟嗣又辯稱為正當防衛，態度難謂良好，遂致
    公訴人當庭撤回對其從輕量刑之請求，暨被告二人均未與他
    方成立和解等一切情狀，分別量處如主文所示之刑，並諭知
    易科罰金之折算標準，以資懲儆。
二、無罪部分：
  (一)公訴意旨略以：被告甲○○於九十六年十二月五日晚間十一
    時許，因座落臺北市○○路○段十五號三樓房屋搬遷事宜，
    與乙○○在該址發生爭執，甲○○乃基於毀損之犯意，徒手
    損壞乙○○所有之背包及手機，致其背包背帶斷裂、手機毀
    損不堪用，足以生損害於乙○○，因認被告甲○○另涉犯刑
    法第三百五十四條毀損器物罪嫌。
  (二)按犯罪事實應依證據認定之，無證據不得認定犯罪事實；不
    能證明被告犯罪者，應諭知無罪之判決，刑事訴訟法第一百
    五十四條第二項、第三百零一條第一項分別定有明文。事實
    之認定，應憑證據，如未能發現相當證據，或證據不足以證
    明，自不能以推測或擬制之方法，為裁判基礎（最高法院四
    十年臺上字第八六號判例參照）；且認定犯罪事實所憑之證
    據，雖不以直接證據為限，間接證據亦包括在內，然而無論
    直接證據或間接證據，其為訴訟上之證明，須於通常一般之
    人均不致有所懷疑，而得確信其為真實之程度者，始得據為
    有罪之認定，倘其證明尚未達到此一程度，而有合理之懷疑
    存在而無從使事實審法院得有罪之確信時，即應由法院為諭
    知被告無罪之判決（最高法院七十六年臺上字第四九八六號
    判例參照）；犯罪事實應依證據認定之，無證據不得推定其
    犯罪事實，刑事訴訟法第一百五十四條定有明文，故被告否
    認犯罪事實所持之辯解，縱屬不能成立，如無積極證據足以
    證明其犯罪行為，自不能以推測或擬制之方法，以為裁判基
    礎（最高法院七十九年度臺上字第二五二八號判決參照）。
    又刑事訴訟法第一百六十一條第一項規定：檢察官就被告犯
    罪事實，應負舉證責任，並指出證明之方法，因此，檢察官
    對於起訴之犯罪事實，應負提出證據及說服之實質舉證責任
    ，倘其所提出之證據，不足為被告有罪之積極證明，或其指
    出之證明方法，無從說服法院以形成被告有罪之心證，基於
    證據裁判主義及無罪推定之原則，自應為被告無罪判決之諭
    知（最高法院九十二年臺上字第一二八號判例參照）。即檢
    察官於訴訟上所負之舉證責任，必須說服法院至確信、無合
    理的懷疑其主張可能為不實的程度，始盡舉證責任，如經檢
    察官之舉證，法院對犯罪要件之該當仍有合理之存疑時，法
    院即應宣判被告無罪。
  (三)本件公訴人認被告甲○○涉犯毀損罪嫌，乃以告訴人乙○○
    之指訴及背包、手機照片影本四張等資料為主要論據。經查
    ，刑法第三百五十四條之毀損罪，以使所毀損之物，失其全
    部或一部之效用為構成要件（最高法院四十七年台非字第三
    四號判例意旨參照），本件依卷附告訴人乙○○之背包、手
    機照片二張（見前揭偵查卷第九一頁）所示，因係影本之故
    ，本院無從據以認定手機是否失其全部或一部之效用，而背
    包之背帶有無斷裂，亦難以判定，且縱或上開背包及手機有
    達失其全部或一部效用之程度，是否即係被告甲○○之行為
    所致，其間有無因果關係，亦無證據可供佐證，基此，前開
    照片影本二張尚不足資為不利於被告認定之證據。又告訴人
    之告訴，係以使被告受刑事訴追為目的，是其陳述是否與事
    實相符，仍應調查其他證據以資審認（最高法院九十七年度
    台上字第四九四０號判決參照），本件除上開照片影本二張
    外，即無其他證據足參，參諸前揭說明，告訴人乙○○之指
    訴，亦不足資為不利於被告認定之唯一證據，應可確定。至
    被告甲○○固於偵訊時陳稱：「警察來時我還幫乙○○找手
    機」等語（見前揭偵查卷第四一頁），惟此僅能證明告訴人
    乙○○於案發之際攜有手機之事實，要與該手機是否與照片
    上所示之手機同一，抑或被告有無即基於毀損故意而致告訴
    人手機失其全部或一部效用等情，毫無干涉，殊難遽以認定
    被告有毀損告訴人本件手機之行為，併此敘明。
  (四)綜上，本件公訴人所舉之證據尚難認被告甲○○有涉犯毀損
    罪之犯行，此外，復查無其他證據足認被告有公訴人所指之
    上開犯行，揆諸前揭說明，此部分不能證明被告犯罪，應為
    被告無罪判決之諭知。
據上論斷，應依刑事訴訟法第二百九十九條第一項前段、第三百
零一條第一項，刑法第二百七十七條第一項、第四十一條第一項
前段，刑法施行法第一條之一，判決如主文。
本案經檢察官柯木聯到庭執行職務
中    華    民    國    97    年    11    月    28    日
                  刑事第八庭    法  官  詹慶堂
上正本證明與原本無異。
如不服本判決應於收受送達後10日內向本院提出上訴書狀，並應
敘述具體理由；其未敘述上訴理由者，應於上訴期間屆滿後20日
內向本院補提理由書（均須按他造當事人之人數附繕本）「切勿
逕送上級法院」。告訴人或被害人如對於本判決不服者，應具備
理由請求檢察官上訴，其上訴期間之計算係以檢察官收受判決正
本之日期為準。
                                 書記官  蔡易霖
中    華    民    國    97    年    11    月    28    日
刑法第277條
傷害人之身體或健康者，處 3 年以下有期徒刑、拘役或 1 千元
以下罰金。
犯前項之罪因而致人於死者，處無期徒刑或 7 年以上有期徒刑；
致重傷者，處 3 年以上 10 年以下有期徒刑。


司法院資訊處製作；財團法人民間司法改革基金會備份。
